【裁判字號】    98,上更(一),31
【裁判日期】    981124
【裁判案由】    殺人未遂
【裁判全文】
臺灣高等法院臺中分院刑事判決      98年度上更(一)字第31號
上  訴  人
即  被  告  戊○○
選任辯護人  汪紹銘律師
上列上訴人因殺人未遂等案件，不服臺灣臺中地方法院94年度訴
字第687號中華民國94年8月17日第一審判決（起訴案號：臺灣臺
中地方法院檢察署93年度偵字第20939 號），提起上訴，經判決
後，由最高法院發回更審，本院判決如下：
    主  文
原判決撤銷。
戊○○無罪。
    事  實
一、公訴意旨略以：上訴人即被告（下稱被告）戊○○意圖為自
    己不法之所有，於民國93年11月10日20時許，打電話予友人
    即被害人乙○○，邀約乙○○至彰化市○○路橋下碰頭，佯
    稱要歸還前所積欠之電話費新臺幣（下同）3 萬元，乙○○
    遂駕駛車牌號碼HM-3041 號自用小客車前往，伺被告戊○○
    上車後，乃要乙○○載其至臺中市老虎城，到達老虎城後，
    被告戊○○稱要載乙○○去拿錢，遂換由被告戊○○駕車，
    沿臺中縣中棲路往大甲方向行駛，至大甲媽祖廟旁，被告戊○○要求乙○○以信用卡提領現金，乙○○便以其所有中國
    信託商業銀行之信用卡，利用提款機提領現金2 萬元，被告
    戊○○命乙○○將2 萬元置於車內置物箱後，說要去拿錢的
    地方不能讓乙○○知道，故從身上拿出預藏之膠帶，先矇住
    乙○○眼睛後，竟順勢綁住乙○○手腳，至使乙○○不得抗
    拒，被告戊○○便駕車駛往大肚橋，待到達大肚橋旁時，被
    告戊○○命乙○○下車，基於殺人之犯意，將手腳遭膠帶綑
    綁之乙○○從大肚橋上推入大肚溪後，駕駛上開車輛揚長而
    去，幸乙○○自行掙脫手腳之膠帶，從大肚溪爬上岸，始倖
    免於難。因認被告戊○○命所為係犯刑法第271條第2項、第
    1 項殺人未遂罪嫌。
二、按犯罪事實應依證據認定之，無證據不得認定其犯罪事實；
    又不能證明被告犯罪者，應諭知無罪之判決，刑事訴訟法第
    154條第2項、第301條第1項分別定有明文。復按刑事訴訟法
    上所謂認定犯罪事實之證據，係指足以認定被告確有犯罪行
    為之積極證據而言，如未能發現相當證據或證據不足以證明
    ，自不能以推測或擬制之方法，以為裁判基礎（最高法院29
    年上字第3105號及40年台上字第86號分別著有判例可資參照
    ）。又認定不利於被告之事實，須依積極證據，茍積極證據
    不足為不利被告之認定時，即應為有利於被告之認定，更不
    必有何有利之證據；另認定犯罪事實所憑之證據，雖不以直
    接證據為限，間接證據亦包括在內；然而無論為直接證據或
    間接證據，其為訴訟上之證明，須於通常一般人均不致有所
    懷疑，而得以確信其為真實之程度者，始得據為有罪之認定
    ，倘其證明尚未達到此一程度，而有合理性懷疑之存在時，
    事實審法院復已就其心證上理由予以闡述，敘明其如何無從
    為有罪之確信，因而為無罪之判決者，亦不得遽以自己片面
    之觀點，遽指其為違法（最高法院30年上字第816 號及76年
    台上字第4986號亦分別著有判例足資參照）。又其以情況證
    據（即間接證據）斷罪時，尤須基於該證據在直接關係上所
    可證明之他項情況事實，本乎推理作用足以確證被告有罪，
    方為合法，不得徒憑主觀上之推想，將一般經驗上有利被告
    之其他合理情況逕予排除（最高法院32年上字第67號判例意
    旨亦可參照）。再依刑事訴訟法第154 條所規定之禁止推定
    罪狀之法則，並非僅為被告個人之訴訟利益而設，尤其重在
    發現真實以求國家刑罰權之正確行使。若無足可證明被告從
    事犯罪構成要件之積極證據，無論假定某一被告為犯人而命
    其自證無罪，藉以過濾及鎖定特定犯罪人，或推測被告涉及
    之某項罪名，而依其自辯過程蒐求該被告生活經歷資料，藉
    以判斷其究竟有無構成特定犯罪，俱非法之所許。又被害人
    所述被害情形如無瑕疵可指，而就其他方面調查又與事實相
    符，其供述始足據為判決之基礎；且告訴人之告訴，係以使
    被告受刑事訴追為目的，是其陳述是否與事實相符，仍應調
    查其他證據以資審認（最高法院32年上字第657 號、52年台
    上字第1300號判例參看）。茍告訴人所攻擊之詞，尚有瑕疵
    ，則在此瑕疵未予究明以前，即不能遽採為斷罪之基礎（最
    高法院69年台上字第1531號判決參照）。
三、公訴人認被告涉犯刑法第271條第2項、第1 項殺人未遂罪嫌
    ，無非係以：(1)被害人乙○○於警詢及偵查中之指訴；(2)證
    人林宗岳於警詢中之證述，證明被害人乙○○所述「遭人推
    下大肚溪內」乙節，應堪採信；(3)中國信託商業銀行股份有
    限公司（下稱中國信託）函，證明被害人乙○○於案發當天
    確實曾至提款機以信用卡提領現金2 萬元之事實；(4)被告於
    事後打電話向乙○○之父甲○○「以車子可能會被解體」等
    語，要求甲○○匯款，亦有錄音帶乙卷可證，復參酌被告於
    錄音帶中自承與乙○○是很好的朋，乙○○自無設詞誣陷之
    必要，及事後由被告打電話向甲○○勒贖等情，足見車輛確
    實在被告手上等情，被害人乙○○之指訴顯屬有據；(5)診斷
    證明書及中國商業銀行陳報狀在卷可憑等證據，資為其主要
    論據。訊據被告堅決否認涉犯本案殺人未遂犯行，辯稱：伊
    並無將被害人推落大肚溪橋之行為，伊一開始與被害人乙○○約在金馬陸橋下見面，伊即先至該處等候被害人，伊有看
    到被害人打電話給他舅舅，伊與被害人相約見面之目的並非
    伊要還被害人錢，而係被害人稱有事情要告訴伊，而且是被
    害人自己說要去老虎城的。到達老虎城後，被害人即告訴伊
    有關感情之問題，伊當時認為被害人為何要跟伊講感情之事
    ，所以伊就下車去買飲料，之後伊告訴被害人伊要回家，被
    害人就載伊回家，伊並未與被害人一同前往大甲媽祖廟，亦
    未載被害人至大肚溪橋等語。
四、證據能力部分：
  (一)按刑事訴訟法第159條第1項規定：「被告以外之人於審判外
    之言詞或書面陳述，除法律有規定者外，不得作為證據」；
    其立法本旨係以證人於審判外之言詞或書面陳述，屬於傳聞
    證據，此項證據，當事人無從直接對於原供述者加以詰問，
    以擔保其真實性，法院亦無從直接接觸證人而審酌其證言之
    憑信性，違背直接審理及言詞審理之原則，除具有必要性及
    信用性情況之除外者外，原則上不認其有容許性，自不具證
    據能力；至所謂具有必要性及信用性情況者，例如刑事訴訟
    法第159條之1、之2、之3、之4、之5情形，仍例外認其有證
    據能力，然此乃係指法院未於審判期日傳喚相關證人到庭，
    案件僅能依靠該等證人於審判外之陳述以為判斷之情形，始
    需就該等審判外供述證據嚴格依照刑事訴訟法第15條之1 至
    之5 所定要件一一檢視各該證人之供述，作為證據之資格。
    倘法院已經依據當事人聲請傳喚證人到庭接受檢辯雙方之交
    互詰問，則法院既已透過直接、言詞審理方式檢驗過該證人
    之前之證詞，當事人之反對詰問權亦已受到保障得以完全行
    使之情況下，該等審判外證據除有其他法定事由（例如：非
    基於國家公權力正當行使所取得或私人非法取得等，而有害
    公共利益，即以一般證據排除法則為判斷），應認該審判外
    供述已得透過審判程式之詰問檢驗，而取得作為證據之資格
    ，亦即其審判外供述與審判中供述相符部分，顯然已經構成
    具備可信之特別情狀，當然有證據資格（實務上之作用常為
    引用該等陳述與審判中陳述相符，強化該證人供述之可信度
    ），其不符部分，作為檢視審判中所為供述可信與否之彈劾
    證據，當無不許之理，甚者，其不符部分倘係於司法警察、
    檢察事務官調查中之供述，作為認定被告犯罪與否或不構成
    犯罪與否之證據，亦僅需依照刑事訴訟法第159條之2規定，
    斟酌其審判外供述作成外部環境、製作過程、內容、功能等
    情況認為之前供述較為可信，即可取得證據之資格，而作為
    認定事實之證據資格（最高法院94年度台上字第2507號、95
    年度台上字第2515號判決同此意旨）。再按刑事訴訟法第15
    9條第1項規定：「被告以外之人於審判外之言詞或書面陳述
    ，除法律有規定者外，不得作為證據」，被告以外之人於檢
    察事務官、司法警察官或司法警察調查中所為之陳述，基於
    實體發現真實之訴訟目的，依同法第159條之2規定，如與審
    判中之陳述不符時，經比較結果，其先前之陳述，相對「具
    有較可信之特別情況」，且為證明犯罪事實存否所「必要」
    者，係指陳述是否出於供述者之真意、有無違法取供情事之
    信用性而言，故應就調查筆錄製作之原因、過程及其功能等
    加以觀察其信用性，據以判斷該傳聞證據是否有特別可信之
    情況而例外具有證據能力，並非對其陳述內容之證明力如何
    加以論斷，二者之層次有別，不容混淆（最高法院94年度台
    上字第629 號判決亦同此意旨）。經查：本件證人乙○○、
    甲○○經原審、本院於審判期日傳喚到庭，與被告行交互詰
    問程序，直接言詞審理檢視其證詞，故其於警詢之供述，對
    於被告當然已取得作為證據之資格，相符部分，自有證據能
    力；另不符部分，本院斟酌：其於前開警詢筆錄製作之過程
    ，係由警員先詢問其年籍資料後，復為權利事項之告知，進
    而詢問到派出所製作警詢筆錄之原因再制作警詢筆錄，亦查
    無系爭筆錄有何違法或不當取得之情形，是其警詢證述內容
    之形成，顯係出於自由意志而為證述，且查無其他證據足使
    本院認證人乙○○、甲○○於警詢中之證言，有何違法取供
    情事之虞，依前開條文之意旨，證人乙○○、甲○○於警詢
    中之證言，核其性質雖屬傳聞證據，但就警詢筆錄製作之過
    程加以觀察其信用性，且為證明犯罪事實存否所「必要」，
    認其等證言例外具有證據能力。
  (二)次按被告以外之人於審判外之言詞或書面陳述，除法律有規
    定者外，不得作為證據，刑事訴訟法第159條第1項固定有明
    文。惟按被告以外之人於審判外之陳述，雖不符前4 條之規
    定，而經當事人於審判程序同意作為證據，法院審酌該言詞
    陳述或書面陳述作成時之情況，認為適當者，亦得為證據；
    當事人、代理人或辯護人於法院調查證據時，知有第159 條
    第1 項不得為證據之情形，而未於言詞辯論終結前聲明異議
    者，視為有前項之同意，亦為同法第159條之5第1項、第2項
    所明文規定。查本件判決其餘後述引為證據資料，固屬於被
    告以外之人於審判外之言詞、書面陳述者，惟均已於本院調
    查證據序及審理期日提示並告以要旨後，檢察官、被告及其
    辯護人均知悉該等證據係被告以外之人於審判外之陳述，而
    均未於言詞辯論終結前表示異議，本院審酌上開證據作成時
    之情況，認為適當，依刑事訴訟法第159條之5第1項、第2項
    規定，均應有證據能力。
五、經查：
  (一)證人即被害人乙○○於警詢、偵訊、原審、本院前審及本院
    審理時均稱其於93年11月11日凌晨，遭被告以膠帶綁住雙手
    、貼住雙眼及嘴巴後，推落大肚溪中，之後其自行掙脫上岸
    ，並至台中縣大肚鄉○○路○段582號（ 原審判決誤繕為台
    中縣烏日鄉○○路○段582號 ）萊爾富便利商店，請店員幫
    忙報警等語，並經證人即萊爾富便利商店店員林宗岳於93年
    11 月24日警詢時證稱：「（你於93年11月11日凌晨5點左右
    ，有無幫乙○○報案被強盜案 ？）我有幫忙乙○○打110報
    案‧‧‧（乙○○當時到店裡有無告知被搶經過及身心狀況
    如何？）他告訴我他被強盜自小客車1部、現金2萬元及行動
    電話1支後，被用膠帶捆綁雙手及貼雙眼及嘴巴後， 被載到
    大肚橋‧‧‧就從橋上往橋下推下去。當時乙○○進入店裡
    時，全身濕透且沾滿泥沙，膚色被浸泡過全身發白，眼睛發
    紅，從跟我談話中，就感受到他非常驚嚇。」等語（93年度
    偵字第20939號卷第20頁）； 證人法成德即本案接獲報案後
    至前揭超商之承辦警員於原審94年7月13日審理時證稱：「
    我到（按指超商）時，乙○○站在門口，印象中他身體是濕
    的，打赤腳，全身發抖‧‧‧我當時直接問乙○○發生何事
    ，他告訴我他車子被搶，他被推到大肚溪，我就帶他到他所
    說被推落大肚橋下的地點，我們站在橋上看，大肚溪內有水
    ，但當時無法下去橋下看水有多深，橋面與溪面有多高，大
    概有好幾層樓高。我看到他時，全身發抖、發白，看起來像
    是泡過水剛起來的」等語（原審卷第219、220頁）。又乙○○於93年11月11日經送醫住院後，自述遭人搶劫，且由5至6
    樓高處自橋上丟下河中，經就診後雖無明顯外傷，惟有發燒
    之情形，經診斷為腦震盪、急性腸胃炎、疑吸入性肺炎，嗣
    住院治療並於同年月16日始出院等情，有中山醫學大學附設
    醫院94年3月8日、3月22日中山醫九四川博法字第940 300、
    9 40369號函各1份（ 原審卷第28、91至101頁）及函附之乙○○病歷資料1份在卷可稽 。又本院將全案卷證資料送請法
    務部法醫研究所鑑定，經該所鑑定結果認：「一由乙○○於
    93 年11月11日自述遭推入大肚溪橋下河水溺水， 由中山醫
    學大學附設醫院住院6日之病歷資料有吸入性肺炎、 腸胃炎
    、發燒症狀支持王員確有溺水之證據。二由高處墬落水中動
    力學研判，在15-20公尺高度側面落水， 極大機會尚可存活
    且有意識，是否能掙脫膠帶綁手、眼之狀況，端視捆綁之鬆
    緊及情境、個人掙脫之反應而定，由經驗法則膠帶落水、遇
    水鬆解及膠帶之彈性度確有掙脫之可能。三綜合研判，由乙○○之供辭與現場跡證陳訴、病歷資料之吻合度研判，似符
    合遭推落大肚溪橋落水、溺水等過程。」等情，有該所98年
    9月14日法醫理字第0980003226號函暨所附法醫所 醫文字
    第09 81101837號法醫文書審查鑑定書1份在卷可按。依證人
    林宗岳、法成德所證述及中山醫學大學附設醫院函、病歷之
    記載、法務部法醫研究所鑑定意見觀之，證人乙○○確實有
    可能遭人推落大肚溪中。然係何人將證人乙○○推入大肚溪
    中？該人是否為被告？仍需依積極證據證明之。
  (二)證人乙○○於93年11月23日警詢時指稱：「93年11月10日（
    被告）撥打我行動電話0000000000給我，稱要還給我住在我
    租屋處撥打的電話費用，（我們）約在彰化市○○路旁的萊
    爾富超商見面，於是我就駕駛自小客車《HM-3041 》前往與
    戊○○見面‧‧‧」等語（93年度偵字第20939號卷第14-16
    頁）、於93年12月23日偵訊時具結證稱：「‧‧‧93年11月
    10日戊○○打電話給我，約我在彰化市○○路路橋下一家萊
    爾富見面，我開我的車HM-3041 自小客車，我先到達，他之
    後才到，他就上我的車，要求我載他至臺中市的老虎城‧‧
    ‧」等語（93年度偵字第20939號卷第48-51頁）、於原審94
    年7 月13日審理時證稱：「（被告電話通知你見面，你是如
    何去的？）我一個人開HM-3041車子去的，他約8點，我大約
    7 點半左右到的，見面後他坐我的車，他要我開車到台中市
    老虎城‧‧‧」等語（原審卷第226 頁以下）、於本院98年
    11月10日審理時證稱：「（93年11月10日被告有打電話約你
    ，然後你就開車去彰化市找他？）他大概是下午5、6點打電
    話找我說要還我錢，約在彰化市○○路橋下面的萊爾富便利
    商店。‧‧‧（你有在93年11月10日在晚上19時36分使用00
    00000000電話打給你舅舅張混智，當時你是否已經在萊爾富
    等被告？）是的。（之後你們就從彰化市到臺中市老虎城？
    ）是的。（你打電話給你舅舅電話後多久離開彰化到臺中？
    ）時間過太久了，我記不太清楚。我在萊爾富等被告等了很
    久，大概等了30分鐘。」等語，而被告亦不否認於93年11月
    10日19時至20時許，與被害人乙○○相約在彰化市○○路○
    段之萊爾富超商見面等情（93年度偵字20939號卷第6頁以下
    ；原審卷第22頁）。次者，乙○○於93年11月10日19時36分
    45秒曾使用之0000000000號《該門號嗣變更為0000000000號
    》行動電話，與其舅舅張混智使用之0000000000使用之行動
    電話通話，此據證人張混智於原審94年7 月13日審理時證述
    明確（原審卷第213頁以下），並有0000000000 號行動電話
    通聯紀錄可查（原審卷第90頁以下）。再者，乙○○與張混
    智通聯時，其所使用之行動電話基地台位置在彰化市○○段
    柴坑小段354-3地號，而彰化市○○段柴坑小段354-3地號之
    位置，大約在彰化市○○路○段與金馬路一段之間，此有台
    灣大哥大股份有限公司98年5 月26日台信網字第1277號函
    暨所附基地台位置圖在卷可按（本院卷第157 頁以下），顯
    見證人乙○○稱伊於93年11月10日19時36分許，到達彰化市
    ○○路，之後停留約半個小時，於是日晚上8 時許，離開彰
    化市○○路與金馬路口萊爾富超商乙情為可信。
  (三)被告辯稱：是被害人乙○○自己說要去老虎城的。到達老虎
    城後，被害人即告訴伊有關感情之問題，伊當時認為被害人
    為何要跟伊講感情之事，所以伊就下車去買飲料，之後伊告
    訴被害人伊要回家，被害人就載伊回家等語。查，證人乙○○於93年11月23日警詢時指稱：「93年11月10日（被告）撥
    打我行動電話0000000000給我，稱要還給我住在我租屋處撥
    打的電話費用，（我們）約在彰化市○○路旁的萊爾富超商
    見面，於是我就駕自小客車《HM-3041 》前往與戊○○見面
    。戊○○錢並沒有還我，要求我載他到台中市七期重劃區老
    虎城附近，要去拿錢還給我，並要求我的自小客車由他駕駛
    ，他並沒有在七期重劃區停車，並往沙鹿方向行駛，至大甲
    媽祖廟旁一家銀行《銀行名稱不記得》，戊○○問我身上有
    無現金及金屬物品，我告訴他我沒有現金‧‧‧並問我身上
    有無提款卡或信用卡，我告訴他我有中國信託信用卡，戊○○即要求我去提領新臺幣2 萬元，他稱才願意將欠我的電話
    費還我，我不疑有他，所以我就去提領‧‧‧」等語（93年
    度偵字第20939號卷第14-16頁）、於93年12月23日偵訊時具
    結證稱：「‧‧‧93年11月10日戊○○打電話給我，約我在
    彰化市○○路路橋下一家萊爾富見面，我開我的車 HM-3041
    自小客車，我先到達，他之後才到，他就上我的車，要求我
    載他至臺中市的老虎城‧‧‧到了老虎城，他說他要載我去
    拿錢，還我的電話費，故車子由他駕駛，他在發動時，問我
    是否要買什麼，我說買水就好了，他就下車去便利商店買東
    西，上車後他說他要載我去拿錢，就沿中棲路往清水方向，
    在前往大甲的方向，他在路邊檳榔下車買威士比及啤酒‧‧
    ‧（戊○○）上車後並將兩者混合，問我是否品嚐過，我說
    沒有，我試了一杯，我就說這個很難喝，我不要喝，他說剛
    始不習慣，再喝多一點就不會，我勉強喝完一杯，我喝完後
    ，由他繼續開車，在大甲媽祖廟旁，他停下來，並問我身上
    有何金屬物品或現金，他說等一下要載我去拿錢，並要我將
    身上的財物放在一旁，並問我有無存款，我說沒有，因為我
    的電話費是用信用卡繳付，他問我的信用卡預借現金的部分
    是否還有額度，他要求我領出來，他將車子開到大甲媽祖廟
    附近的萬泰銀行提領，但提款機暫停服務，我告訴他後，他
    繼續找提款機，找到了一家臺灣銀行的提款機，我就下車將
    我所剩的額度2 萬元全部提領出來‧‧‧」等語（93年度偵
    字第20939號卷第48-51頁）、於原審94年7 月13日審理時證
    稱：「‧‧‧到了老虎城後他說要載我去拿錢，由他來開車
    ，他就往大甲的方向沿著中港路、中棲路開，在往大甲的路
    上，他停在檳榔攤，下車去買維士比跟啤酒，上車後他就倒
    給我喝‧‧‧他就開車往大甲走，到大甲媽祖廟附近，他就
    停下來，問我身上有無金屬物品‧‧‧他就問我有無現金或
    存款，我說都沒有，他又問我有無信用卡，我說我有辦信用
    卡借錢‧‧‧他就叫去提，我就到附近的萬泰銀行，但因為
    萬泰銀行暫停服務，被告就帶我到附近找，後來找到一家臺
    灣銀行，我就下車去領‧‧‧」等語（原審卷第226 頁以下
    ）、於本院98年11月10日審理時稱：「（你們到達臺中老虎
    城的時間大約幾分鐘的時間你還記得嗎？）不記得了。（你
    們從老虎城離開前往大甲之前，你們在老虎城停了多久？）
    一下子而已，被告只是去老虎城旁邊的全家便利商店買個飲
    料之後上車就離開了。‧‧‧（你在94年7 月13日地院審理
    時稱從老虎城離開開往大甲，這個途中只有下車到檳榔攤買
    威士比、啤酒，沒有停留直接開到大甲媽祖廟？）是的。（
    你們到大甲媽祖廟之後，曾經到銀行提款是不是？）是的。
    （銀行就在大甲媽祖廟嗎？）在附近。‧‧‧（從老虎城出
    發至台灣銀行大甲分行提款前有去別的地方嗎？）中途都沒
    有停‧‧‧」等語，由被告及證人乙○○上開證述可知，其
    與被告確實有至老虎城，且被告亦有至老虎城附近便利商店
    購物。再依證人乙○○所述，其與被告離開老虎城後，即換
    被告駕車開往大甲，且在前往大甲途中，被告曾下車在檳榔
    攤購買維士比及啤酒，除此之外，並無在其他處所停留等情
    ，嗣經本院函請臺中市警察局第四分局實地測量1.臺中市老
    虎城五權西路→學田路→烏日中山路→大肚橋→彰化市○○
    路與金馬路口萊爾富利商店；2.臺中市老虎城沿中港路→中
    棲路→大甲媽祖廟所需車程，經臺中市警察局第四分局函覆
    稱：「‧‧‧二經派員依指示路徑實地查證之車程、所需時
    間及平均車速如次：(一)臺中市○○路老虎城至彰化市○○路
    與金馬路口，共計14.2公里，19分鐘抵達，平均車速每小時
    70 公里。(二)臺中市○○路老虎城至大甲鎮媽祖廟，共計28.
    4 公里，35分鐘抵達，平均車速每小時85公里。」等情，有
    該分局98年3月3日中分四偵字第0980004736號函在卷足按（
    本院卷第36頁）。則依證人乙○○之前述證述及臺中市警察
    局第四分局實地測量觀之，證人乙○○於案發當日晚上8 時
    許自彰化市○○路與金馬路口出發前往臺中市老虎城，再從
    老虎城抵達媽祖廟之時間，應不超過當日晚上10時許。嗣證
    人乙○○於93年11月11日凌晨1 時10分20秒左右，持其所有
    之中國信託信用卡，在臺中縣大甲鎮臺灣銀行自動櫃員機提
    款，此為證人乙○○所不否認，並有中國信託陳報狀附卷可
    憑。然自從93年11月10日晚上10時許至翌（11）日凌晨1 時
    10分20秒止長達3 小時之期間，證人乙○○完全無法交待其
    行蹤，則證人乙○○自老虎城前往大甲媽祖廟之過程，是否
    如其上開所述，即非無疑。
  (四)被告稱其本身並未申請行動電話門號，其若有使用行動電話
    之需求時，會向其兄黃麟光（原名黃明賢）借用黃麟光所申
    請之0000000000號行動電話乙節，已據證人黃麟光於本院98
    年11月10日審理時具結證稱：「（93年11月這時候你們寶
    路的家有無裝設市內電話？）沒有。（93年11月你是否有使
    用0000000000的行動電話？）有。（被告當時有無申請行動
    電話？）沒有。（被告在93年11月的時候是否會向你借用行
    動電話去使用？）會。（借用情形為何？）他要使用的時候
    就會向我借。（被告沒有申請行動電話，他平時用什麼方法
    對外聯絡？）平時他就跟我講，如果他要出去而我沒有要使
    用行動電話我會讓他拿我的行動電話出去。（你如何確切知
    道被告93年11月沒有申請行動電話？）那時候他剛退伍還沒
    有找到工作。（要找工作不是更須要電話？）那時候他還沒
    有開始找。」等語，依證人黃明賢所述，被告於案發當時並
    未申辦行動電話，其有需要時係使用其所申辦之0000000000
    號行動電話，且由被告於93年11月20日、93年11月21日、93
    年11月22日撥打電話至乙○○之父甲○○使用之00-0000000
    號時，亦係使用黃麟光所申辦之0000000000號行動電話（見
    原審卷第110 頁以下所附0000000000號行動電話通聯紀錄）
    即為明證，況檢察官復未舉證證明案發當時被告持有其他門
    號之行動電話，則證人黃麟光上揭證述，應認與事實相符，
    堪可採信。再者，證人乙○○於93年11月23日警詢時指稱：
    「‧‧‧將我的雙手反綁，並用膠帶貼住我雙眼及嘴巴，並
    將桌椅打平，車子忽快忽慢過一陣子，他在講電話：阿吉，
    最近的遊戲是什麼，我現在在玩三國戰紀快破關了，有關密
    技、密碼卡，我等一下要去台北等語‧‧‧」等語（93年度
    偵字第20939 號卷第15頁反面）、於93年12月23日偵訊時具
    結證稱：「‧‧‧在途中，他有講電話，但我沒有聽到電話
    響的聲音，他與對方一名『阿吉』的人說等一下他要去臺北
    ‧‧‧」等語（93年度偵字第20939 號卷第50頁）、於本院
    98年11月10日審理時證稱：「‧‧‧（在這開車的途中你說
    有聽到被告跟人家通電話提到三國志電玩的事情？）是的，
    斷斷續續很多次。」等語，依證人乙○○所述，其於提款後
    （即93年11月11日1時10 分20秒）遭被告以膠帶將其雙眼及
    嘴巴矇住，以膠帶將其雙手反綁，其後被告在開車途中有與
    所謂「阿吉」之人通電話，談話內容為關三國戰紀電玩之事
    ，苟被告確於於駕駛乙○○所有車牌號碼HM-3041 號自用小
    客車，搭載遭矇住雙眼、嘴巴及遭反雙手之乙○○途中，有
    與所謂「阿吉」之人者通電話，則被告當時可能使用之行動
    電話門號可能係黃麟光所申辦之0000000000號，或證人乙○○放置於車上手煞車旁置物箱之0000000000號行動電話（乙○○當時係將0000000000號行動電話放置於手煞車旁置物箱
    乙節，已據證人乙○○於本院審理證述在卷），然查，黃麟
    光申辦之0000000000號行動電話於93年11月11日僅有4 通通
    聯，分別為93年11月10日17時30分27秒、11月11日8時13分2
    秒、12時10分32秒、20時0分55秒，而乙○○持用之0000000
    000號行動電話，於93年11月11日僅於8時6分36秒許有2通通
    聯，此觀之0000000000、0000000000號行動電話之聯紀錄即
    明（原審卷第91、111頁），均無證人乙○○所稱93年11月1
    1日凌晨1時10至分20秒提款後至5 時許（證人乙○○自大肚
    溪爬上岸後委請萊爾富便利商店店員報警）間之通聯紀錄，
    則證人乙○○所稱其被綁雙手雙眼後，被告有使用行動電話
    與所謂「阿吉」之人通話乙節，並無證據足資證明證人乙○○所述為真實。
  (五)再者，證人乙○○於93年12月23日偵訊時稱：「‧‧‧過了
    1、2個小時，我發現是在市區轉彎，繞來繞去，再隔1 小時
    ，他又停下來，我有聞到汽油的味道，戊○○好像是在加油
    ，後來又繼續開，開到碎石子之路‧‧。。碎石子路開沒多
    久他就停下來，他要求我下車，我因為手被綁起來，眼睛被
    矇著，故是由戊○○從後面推我往前走，這時我發現我胸口
    有欄杆頂著‧‧」等語（93年度偵字第50頁）、於原審94年
    7 月13日審理時證稱：「‧‧‧後來我發覺車子停了，他開
    車門，我有聞到汽油的味道，後來他上車又繼續開車，我感
    覺車子在行走石子路，最後感覺車子上陡坡，他就把車子停
    住下車，過一段時間他又回來，開一下後又停車，就走過來
    打開我這邊的車門，說到了，把我扶起來推出車外並讓我往
    前走，我當時走路時感覺我胸部有碰到壹個硬硬的東西，他
    告訴我前面是一個欄杆，跨過去就到了，之後我覺得我的腳
    被他起來胸部頂住硬的物品‧‧‧之後他推我一下，我整個
    人感覺懸空之後就感覺掉到水裡往下沈‧‧‧」等語（原審
    卷第228- 229頁），依證人乙○○之證述，其被推下大肚渙
    之前，所乘坐之車子曾經過一段碎石子路後才停車，然大肚
    橋係屬省道，所鋪設者為柏油路面，且當時大肚橋並無施工
    工程之進行（有交通部公總局第二區養護工程處臺中工務段
    98年4月15日二工中字第0980003196號函附於本院卷第132頁
    ），案發當時大肚橋並非碎石路甚明。而在大肚橋周邊，有
    碎石路面者，係在大肚橋下，此經本院於98年4 月22日至現
    場勘驗屬實，有勘驗筆錄及現場照片附卷足據，苟乙○○確
    實被推落大肚溪，顯然並非自大肚橋上被推落入大肚溪中。
    再者，乙○○身高約160 幾公分（業據乙○○陳明在卷），
    案發當時大肚溪橋上欄杆高度為80公分，已據交通部公路總
    局第二區養護工程處中工務段於98年6月8日以二工中字第09
    80004899號函覆在卷，80公分之高度僅到乙○○之大腿處，
    不可能及於胸部，則乙○○指稱伊從大肚溪橋上被推落，顯
    非事實。
  (六)證人乙○○稱被告以膠帶捆綁其雙手，並貼住雙眼及嘴巴，
    已如前述，而證人乙○○落水現場曾查扣膠帶1 截，該膠帶
    並未能比對檢驗出相關指紋（有內政部警政署刑事警察局刑
    紋字第0940174944號函附卷可參），另據證人即現場處理之
    警員丁○○供證：「（警方到大肚橋下，在何處找到扣案的
    膠帶？）在大肚溪的中央距離岸邊約有5 百公尺的地方，就
    在緊靠著水的旁邊，離橋墩約有20公尺左右，是在橋墩下游
    處20公尺找到的。（找到的膠帶有多長？）土黃色不透明的
    寬膠帶，上面有眼睫毛，長度有10幾公分，無法繞頭部一圈
    ，但是足以貼住眼睛，至於睫毛有無送鑑定是何人所有，我
    不清楚」等語（原審卷第222 頁），則扣案之膠帶是否係捆
    綁乙○○之膠帶，並無積極證據足以證明，況大肚溪流域開
    放空間，扣案之膠帶1 截亦非特別或難以取得之物，是尚難
    以警員於乙○○所指落水地點附近扣得膠帶1 截，而據為不
    利於被告之認定，
  (七)證人乙○○於93年11月23日警詢時稱：「93年11月10日（被
    告）撥打我行動電話0000000000給我，稱要還給我住在我租
    屋處撥打的電話費用‧‧‧戊○○問我身上有無現金及金屬
    物品，我告訴他我沒有現金，我只有行動電話1支《0000000
    000 》，他立即要求我將行動電話放在自小客車的置物箱，
    並問我身上有無提款卡或信用卡，我告訴他我有中國信託信
    用卡，戊○○即要求我去提領新臺幣2 萬元，他稱才願意將
    欠我的電話費還我，我不疑有他，所以我就去提領，（我）
    上車後，他又要求我將現金放在置物箱後，戊○○稱待會要
    去的地方不能讓我知道，於是拿出寄藏的膠帶將我的雙手反
    綁，並用膠帶貼住我的雙眼及嘴巴，並將座椅打平‧‧‧」
    （93年度偵字第20939號卷第14-16頁）、於93年12月23日偵
    訊時具結證稱：「‧‧‧到了老虎城，他說他要載我去拿錢
    ，還我的電話費，故車子由他駕駛‧‧‧在大甲媽祖廟旁，
    他停下來，並問我身上有何金屬物品或現金，他說等一下要
    載我去拿錢，並要我將身上的財物放在一旁，並問我有無存
    款，我說沒有，因為我的電話費是用信用卡繳付，他問我的
    信用卡預借現金的部分是否還有額度，他要求我領出來，他
    將車子開到大甲媽祖廟附近的萬泰銀行提領，但提款機暫停
    服務，我告訴他後，他繼續找提款機，找到了一家臺灣銀行
    的提款機，我就下車將我所剩的額度2萬元全部提領出來，
    上車後，他叫我將錢放在置物箱內，並告訴我帶我去拿錢的
    地方，不能讓我知道，所以要將我的眼睛矇起來，他就（從
    ）身上拿出土黃色的膠帶，將我的眼睛粘著，並將我的座椅
    放倒，將我的手往後反綁，因為我的眼睛與口以膠帶粘著，
    我嚇一跳，我無法及時反抗，他將我的身體靠近椅背，我呈
    側身狀，他說現在我們要往新竹的方向（去）拿錢‧‧‧」
    （93年度偵字第20939號卷第48-51頁）、於原審94年7月13
    日審理時證稱：「（被告）問我有沒有金屬物品，我說我手
    機及皮包都放在置物箱，他就問我有無現金或存款，我說都
    沒有，他又問我有無信用卡，我說我有辦信用卡‧‧‧他就
    叫我去提，我就到附近的萬泰銀行，但因為萬泰銀行暫停服
    務，被告就帶我到附近找，後來找到一家臺灣銀行，我就下
    車去領，約在凌晨時分領到2萬元，領到錢後我回到車上，
    我就把錢放在皮包，他說要帶我去拿錢還我，並要去的那個
    地方不能讓我知道，所以要蒙住我的眼睛，我認為蒙住眼睛
    沒有怎麼樣‧‧‧」（原審卷第226頁以下）、 於本院審理
    時證稱：「（當時提款的時間已經是 93年11月11日晚上1點
    多，為什麼要這麼晚去提款？）那時候被告說要還錢給我，
    他好像問我身上有沒有錢，我不記得了。（他要還你錢，卻
    是你去提款？）是的。（被告說要還錢，還叫你去提款，你
    有沒有覺得奇怪？）有。（你說你提款完之後，被告就用膠
    帶把你的眼睛、雙手綁起來？）是的。‧‧‧（貼住你雙眼
    和嘴巴子後要再繼續反綁你雙手你為何不反抗？）被告貼好
    眼睛、嘴巴之後又綁我雙手我有覺得奇怪，但是我想說他帶
    我去還錢之後是不是就會幫我解開，所以我沒有反抗。」，
    依證人乙○○所述，93年11月10日被告打電話約他見面之目
    的係為了償還電話費，然查，被告當時並未還錢，卻要求證
    人乙○○以信用卡領款2 萬元，證人乙○○即聽從被告之指
    示至臺灣銀行自動櫃領取2萬元現金，又依被告指示，將該2
    萬元現金放置於置物箱內，其後又讓被告以膠帶矇住其雙眼
    及嘴巴，復讓被告以膠帶反綁其雙手，證人乙○○前揭所言
    ，實與一般人還錢之常情相悖，實難遽採。
  (八)證人乙○○於93年11月11日警詢時並未供出係被告強盜伊財
    物，其持理由係被告生性兇狠，伊害怕被告對伊及家人不利
    ，故第一次警詢時才未供出被告云云。然查，證人乙○○於
    原審審理時稱被告係伊最好的朋友等語（原審卷第228 頁）
    ，倘若被告生性兇狠，證人乙○○豈會持續與被告交往，且
    成為最好的朋友，是證人乙○○上開說詞，顯難採信。
  (九)綜上所述，被害人乙○○雖雖稱其於前揭時地遭被告推落大
    肚溪中後，強盜其所有之財物，惟被害人乙○○指訴被告為
    強盜之歹徒之證述，存在諸多疑問，已如前述，且客觀事證
    亦無法證明被告確係強盜被害人乙○○財物之人，是本件依
    卷內所存證據，尚未達通常一般之人均不致有所懷疑，而得
    確信被告確有強盜被害人乙○○財物為真實之程度；此外，
    亦未發現有積極證據足以證明被告確係犯有公訴人所指之罪
    行，自屬不能證明被告犯罪，依法自應為被告無罪之諭知。
六、原審未詳為推求，遽為論罪科刑之判決，即有未恰，被告上
    訴意旨否認犯罪，指摘原判決不當，為有理由，應由本院將
    原判決撤銷，並為被告無罪之諭知。
據上論結，應依刑事訴訟法第369條第1項前段、第364條、第301
第1項，判決如主文。
本案經檢察官丙○○到庭執行職務。
中    華    民    國    98    年    11    月    24    日
            刑事第五庭  審判長法  官  趙  春  碧
                              法  官  賴  恭  利
                              法  官  何  秀  燕
以上正本證明與原本無異。
如不服本判決應於收受送達後十日內向本院提出上訴書狀，其未
敘述上訴理由者，並得於提起上訴後十日內向本院補提理由書（
均須按他造當事人之人數附繕本）「切勿逕送上級法院」。
                              書記官  郭  振  祥
中    華    民    國    98    年    11    月    24    日


司法院資訊處製作；財團法人民間司法改革基金會備份。
